【裁判字號】    92,訴,393
【裁判日期】    920521
【裁判案由】    傷害致死
【裁判全文】
臺灣臺中地方法院刑事判決                          九十二年度訴字第三九三號
    公  訴  人  臺灣臺中地方法院檢察署檢察官
    被      告  甲○○
右列被告因傷害致死案件，經檢察官提起公訴（九十一年度偵字第一六九二一、二一
三八四號），本院判決如左：
    主  文
甲○○傷害人之身體，因而致人於死，處有期徒刑玖年。
    事  實
一、甲○○與陳玉鎮係多年朋友，而甲○○則在真好味餐廳擔任廚師。緣陳玉鎮於民
    國（下同）九十一年二月十四日二十二時許，飲酒後至台中縣龍井鄉○○路一○
    七巷三二弄三六號丙○○（即真好味餐廳老闆）家中欲繼續喝酒，適甲○○受邀
    前往上址欲喝春酒，甲○○見陳玉鎮已酒醉，即要陳玉鎮回家休息，引起陳玉鎮
    之不悅，二人遂發生嚴重口角，詎甲○○明知人體腹部內有許多重要臟器，亦係
    人體重要部位，並預見如連續毆打或重擊人之腹部，會使腹部重要臟器破裂，導
    致腹部大量出血及傷口感染，此種傷害有引起死亡之可能，且該處鄰近道路，並
    與道路之間有一百二十公分高之落差，二者之間築有一擋土牆，若自該處跌落道
    路，亦有使人受重創而死亡之可能，而依當時情形並無不能預見之情事，竟仍基
    於普通傷害之犯意，出手推倒陳玉鎮後，又以拳打腳踼方式接續毆打陳玉鎮之腹
    部六、七下，二人繼而互相扭打，並一起從該處墜落一旁道路（高度約一二０公
    分），甲○○並壓在陳玉鎮上面，左腳膝蓋並重壓在陳玉鎮腹部上，致陳玉鎮受
    有腹部臟器破裂、肝破、脾破，胰腺發炎出血及結腸破裂等傷害，丙○○見狀後
    即駕車將陳玉鎮送醫，並立即施行急救手術，約手術後四天時陳玉鎮意識逐漸恢
    復清醒，惟於九十一年三月一日凌晨時，陳玉鎮因腹部傷口感染、腹腔內膿瘍，
    引發腸胃道及腹腔內嚴重出血，惟延至九十一年三月十一日十時五十五分許，因
    敗血症引發器官衰竭休克死亡。
二、案經陳玉鎮之配偶丁○○訴由台中縣警察局烏日分局報請臺灣臺中地方法院檢察
    署檢察官偵查起訴。
    理  由
一、訊據被告甲○○固坦承於上開時地與被害人陳玉鎮互毆，二人並一起自圍牆上跌
    落地面，其左腳膝蓋並壓在陳玉鎮腹部，而導致陳玉鎮受傷之事實不諱，惟矢口
    否認有何傷害致人於死犯行，辯稱：被害人會死亡是因第二次手術後才引起敗血
    症死亡，是被害人自己之行為導致傷口感染而死亡，並非伊毆打所致云云。經查
    ，被告上開犯行，亦據其於警訊、偵查中自承：「我與陳玉鎮當時都有喝酒，因
    口角發生扭打，他抓我，我也抓他，因兩人從現場圍牆上抱著掉下來，摔在地上
    ，圍牆大約一百五十公分（經實際丈量約為一百二十公分）高，掉下來時他在下
    面，我壓著他‧‧‧‧我用拳頭打他約六、七下，只有打肚子，現場只有我和丙
    ○○及陳玉鎮」等語，核與當時在場之證人丙○○於偵訊時及本院審理時到庭證
    述：被告當天還沒有進到我家就與陳玉鎮發生爭執，因為陳玉鎮喝醉被告要他回
    去休息他就生氣了，並告訴被告說你可以來我就不可以來，二人就發生拉扯，當
    時我剛下班回家，看到兩人抱在一起扭打，從牆上一起掉下去，摔落到地面，現
    場只有我們三個人，沒有其他人，我用貨車載陳玉鎮到醫院等語大致相符，而被
    害人因遭被告毆打六、七下，二人並一起從擋土牆上墜落一旁道路（高約一二○
    公分），被告甲○○左腳膝蓋並重壓陳玉鎮腹部，致陳玉鎮受有腹部臟器破裂、
    肝破、脾破，胰腺發炎出血及結腸破裂等傷害，經送醫後延至同年三月十一日十
    時五十五分許，因相繼引起腹膜炎，再引起敗血症相繼引起多機能衰竭而死亡，
    此亦經法醫解剖後於解剖紀錄中載明：「死者之死亡原因是敗血症引發之器官衰
    竭休克死亡，但導致敗血症之原因明顯為外傷性之內臟破裂造成的，應為他殺」
    （相驗卷第四五頁），以及法務部法醫研究所之鑑定書之鑑定結果載明：「死者
    係因腹部臟器破裂、肝破、脾破，胰腺發炎出血，結腸破裂等，經光田醫院急救
    處理，相繼引起腹膜炎，再引起敗血症相繼引起多機能衰竭而死亡，故推斷應是
    呂某左膝蓋猛壓死者腹部，引起死者腹部內臟破裂，引起腹膜炎相繼再引起敗血
    症，最後引起多內臟功能障礙死亡」（相驗卷第八十頁），復有臺灣臺中地方法
    院檢察署之相驗筆錄、解剖筆錄、相驗屍體證明書、驗斷書、解剖紀錄及法務部
    法醫研究所法醫文書審查鑑定書各一份在卷可憑，以及現場照片二十三張及現場
    圖一份附卷足稽。被告雖辯稱是被害人自己之行為導致傷口感染而死亡，並非伊
    毆打所致云云，另選任辯護人聲請傳喚當日為被害人陳玉鎮急救之醫師，以詢問
    死者送醫時之傷勢，而經本院向光田綜合醫院函詢，據其函復稱：「、陳玉鎮
    於九十一年二月十四日至本院急診就醫時已呈現昏迷狀態，前額有一處六至七公
    分之撕裂傷、腹脹、低血壓（BP:66／44MMHG），電腦斷層顯示有蜘蛛網膜下出
    血，脾臟破裂併內出血，已處於病危狀態，其傷勢應為外力撞擊所造成。、陳
    玉鎮於九十一年二月十四日經急診入院行緊急外科手術治療後，因病況不穩定，
    故入加護中心嚴密監測及積極治療後意識逐漸恢復，約手術後四天時，患者意識
    逐漸恢復清醒。當患者意識清醒、生命徵象趨於穩定後轉至普通病房繼續治療，
    當時患者能與家屬及醫護人員談話且能正確描述人、時、地、物。但患者於九十
    一年三月一日凌晨時因腹部傷口感染、腹腔內膿瘍，引發腸胃道及腹腔內嚴重出
    血，因而造成休克而陷入昏迷狀態，故再次轉入加護病房治療。、本院所提供
    之法醫參考病歷摘要中所載「腹部傷口感染、腹腔內膿瘍」與法醫解剖報告所載
    「敗血症引發之器官衰竭休克死亡，但導致敗血症之原因明顯為外傷性之內臟破
    裂造成」二者之間關係，在此患者病程發展過程可依據學理做合理之解釋，故並
    無衝突之虞。而導致患者腹部傷口感染之原因係外傷性之內臟破裂後疾病病程進
    展之結果，非患者陳玉鎮個人之行為所導致。」，有該醫院九十二年四月二十八
    日（９２）光事歷字第９２００２８１號函附卷可稽，以及光田綜合醫院診斷證
    明書一件存卷（相驗卷第十一頁）可參，已明白說明被害人當日送醫急救之傷勢
    及死亡之原因，故無再行傳喚該醫師到庭作證之必要，附此敘明。是被告之死亡
    乃係因遭被告之毆打及重壓後所導致之外傷性內贓破裂，造成腹部傷口感染、腹
    腔內膿腸而導致敗血症死亡，此係病程進展之結果，仍與被告之毆打及重壓有相
    當因果關係，故被告所辯顯不可採，本件事證明確，被告犯行洵堪認定。
二、按人體腹部內有許多重要臟器，亦係人體重要部位，若接續毆打或重擊人之腹部
    ，會使腹部重要臟器破裂，導致腹部大量出血及傷口感染，此種傷害有引起死亡
    之可能，此為一般人所明知。本件被告以拳打腳踼接續毆打被害人腹部時，應有
    預見之可能性，惟其仍執意為之，並導致被害人受有腹部臟器破裂、肝破、脾破
    ，胰腺發炎出血及結腸破裂等傷害，經送醫後因相繼引起腹膜炎，再引起敗血症
    相繼引起多機能衰竭而死亡，故核被告所為，係犯刑法第二百七十七條第二項前
    段之傷害致人於死罪。被告之選任辯護人雖辯護稱，被告所為亦應僅構成過失致
    死罪而非傷害致死罪等語，惟按「刑法第二百七十七條第二項傷害致人於死之罪
    ，係因犯罪致發生一定結果而為加重其刑之規定，即以不法侵害人身體之故意，
    所施之傷害行為，致生行為人所不預期之死亡結果，使其就死亡結果負其刑責，
    與刑法第二百七十六條第一項因過失致人於死罪，其死亡結果係出於行為人之過
    失者迥異」、「傷害致人於死罪與過失致人於死罪間之區別，應以行為之初有無
    傷害人之故意斷。前者本意在於傷害，而生死亡之加重結果，其間並無致死之過
    失；後者則無傷害之本意，純因疏虞或懈怠，而生死亡之結果」、「刑法上過失
    致人於死之罪，係指無殺傷人之故意，而於足以致人於死亡之事實，應注意並能
    注意，或雖預見其能發生而確信其不發生，以致發生死亡結果者，始足當之。上
    訴人與被害人因戲謔而互推，因互推而變臉，用拳毆擊該被害人之左腹，雖不能
    謂有毆死之故意，而其有傷害之故意則據原審所認之事實已臻明瞭。其因此致該
    被害人受傷身死，自應負傷害致人於死之罪責」，最高法院著有五十三年度台非
    字第五０號判例、七十二年度台上字第四二四九號判決、四十二年度台上字第三
    三二號判決可資參照。本件依法醫解剖紀錄所載，被害人腹部共有四處之外傷（
    十二指腸第二部分破洞三公分合併出血、胰臟頭部挫傷瘀血、橫結腸撕裂
    傷十公分且漿膜亦可見裂痕、左側脾臟被膜下出血五Ｘ六公分），其中
    為同一力量所造成，且又道大同時造成三個裂傷應是鈍器物所形成，如果膝蓋撞
    擊比較勉強，而脾臟一般輕重力都有可能造成脾臟之出血。故解剖法醫之推測
    ：Ａ、如果只是撞擊一次即造成如此廣泛之腹部受傷，則必是鈍器物（如木棒甚
    或鐵棒）；Ｂ、多次撞擊亦必須力道大，如膝蓋撞擊再拳頭打（所謂拳打腳踼）
    ，有該解剖報告附卷（九十一年度相字第三九０號卷第四四頁背面、第四五頁）
    。而依被告迭次供承，當時並未持鈍器毆打被害人，而是毆打被害人六、七下後
    二人跌落圍牆下，其左膝並壓住被害人腹部等語，則應以解剖法醫所推測之Ｂ種
    情形較為可採，即被害人係因遭被告拳打腳踼及以膝蓋重壓後才導致死亡之結果
    ，顯然被害人並非僅因被告單純自擋土牆上跌落而重壓被害人腹部即導致其死亡
    ，而係兼有先前之拳打腳踼才導致被害人之死亡，且該處鄰近道路，並與道路之
    間有一百二十公分高之落差，二者之間築有一擋土牆，若自該處跌落道路，亦有
    使人受重創而死亡之可能，此亦應為被告所預見，而被害人之所以跌落該處遭被
    告重壓，亦係因被告先前之毆打行為所致，斷非因被告之過失行為才如此，故被
    告所為應係傷害致人於死而非過失致人於死，併此敘明。又告訴人雖一再陳稱本
    件應另有共犯，而其依據則係以被害人於生前曾告知另有他人共同毆打為其論據
    。經查被害人於受傷住院期間，確有一段期間之意識逐漸恢復，且能與家屬及醫
    護人員談話，並能正確描述人、時、地、物，有光田綜合醫院上開函示可參，惟
    被告堅稱當時只有伊、被害人及丙○○在場，且只有伊一人毆打被害人等語，而
    證人丙○○及其夫乙○○亦為相同之證述，而被害人因已死亡，自無從對其查證
    ，且依法醫之解剖紀錄所載，亦未排除被告一人單獨所為之可能性，則在無積極
    證據足以認定確有共犯之情形下，自不得僅因告訴人之片面聽聞，即遽認本件另
    有其他共犯，亦併此敘明。爰審酌被告與被害人原係多年朋友，惟被告竟因細故
    即動手毆打被害人，且於被害人受傷住院期間，又僅係被動前往探視被害人，於
    犯後復未能完全坦承犯行，且迄今仍未與被害人家屬達成民事和解，以及檢察官
    具體求處有期徒刑九年等一切情狀，量處如主文所示之刑，以資儆懲。
據上論斷，應依刑事訴訟法第二百九十九條第一項前段，刑法第二百七十七條第二項
前段，判決如主文。
中      華      民      國      九十二      年    五    月    二十一    日
                                    臺灣臺中地方法院刑事第一庭
                                        法  官  郭  瑞  祥
右正本證明與原本無異。
如不服本判決，應於判決送達後十日內向本院提出上訴狀，上訴於臺灣高等法院臺中
分院( 須附繕本 )。
                                          書記官
中    華    民    國      九十二      年       五      月     二十二    日
附錄論罪科刑法條
所犯法條：
中華民國刑法第二百七十七條
(普通傷害罪)
傷害人之身體或健康者，處三年以下有期徒刑、拘役或一千元以下罰金。
犯前項之罪因而致人於死者，處無期徒刑或七年以上有期徒刑；致重傷者，處三年以
上十年以下有期徒刑。


司法院資訊處製作；財團法人民間司法改革基金會備份。
